臺灣彰化地方法院民事判決
110年度建字第31號
原      告  張昔堯  
被      告  余麗貞  

訴訟代理人  楊振芳律師
上列當事人間請求損害賠償事件，本院於民國110年10月22日言
詞辯論終結，判決如下：
    主  文
原告之訴及其假執行之聲請均駁回。
訴訟費用由原告負擔。
 事實及理由
壹、原告主張：
  伊向被告承攬「彰化縣○○市○○路000巷000號(下稱系爭建物)
    即湖水段土地之屋頂增高翻新、道路增高拓寬等工程」(下
    稱系爭契約及系爭工程)，雙方於民國(下同）104年 5 月 3
    1日簽立工程合約，約定總價款（下同）新臺幣951,000元（
    不含5%發票營業稅額），伊向被告表示欲進場施作未完成之
    工程，被告均藉故推拖，並寄發存證信函嗆伊為解除系爭契
    約之意思表示，經伊拒絕，系爭契約仍為有效。詎被告於簽
    訂系爭契約後給付原告29萬元又取回，伊於110年8月26日寄
    發存證信函予催告被告履行契約，經被告拒絕履約，被告自
    應負債務不履行之給付遲延之責，又兩造已簽約6年多，期
    間伊代付費用(包括瓦片存放倉庫租等支出)約725,000元，
    爰依民法第231條、第260條、第 216條規定，請求被告給付
    725,000元等語。
  並聲明：㈠被告應給付原告新台幣柒拾貳萬伍仟元整，及自起
    訴狀繕本送達之翌日起以年息百分之五計算利息。㈡訴訟費
    用由被告負擔。㈢原告願供擔保，請准宣告假執行。
貳、被告抗辯：　　
　緣伊經友人張鳳修介紹，於104年5月31日與原告簽訂系爭契
    約，由原告以951,000元承攬系爭建物之屋頂增高翻新、道
    路增高拓寬、施作擋泥牆等工程，約定：1.屋頂翻修升高50
    坪、尺寸5.6米×20米×13呎 屋頂用材料四層矽酸鈣板6mm/防
    水布/三夾板/瓦片，木板一批、水泥補強、磚塊、鐵架。2.
    屋頂翻修升高40坪，尺寸5米×16米。3,擋土牆長40米×寬2.5
    米×高1.5米×2500(一米）鐵 1/2”。兩造簽訂系爭契約後，
    被告分別於104年6月10日、104年12月24日各給付原告30萬
    元工程款予原告，詎原告承攬上開工程後於105年1、2月間
    前往上址施作，因其施作之鐵架基部並未施作混凝土地基加
    以固定而僅係以可活動之磚塊、水泥塊做墊底，甚且將墊底
    之磚塊置放在鐵桶上，此情有違建築術成規，且日後將極易
    傾倒，伊當場質疑原告無法完成系爭工程，原告則以其本業
    係經營「永益電機有限公司」，對建築、修繕房屋本屬外行
    ，亦認其無法完成系爭工程，因而要求被告另請他人施作系
    爭工程，兩造遂合意解除上開工程合約，約明由原告拆除並
    取回其所施作之工程材料，再將其已收受之工程款60萬元返
    還予被告。因原告表示其無法即時返還被告已給付之款項，
    經伊同意分期返還。兩造遂於105年合意解除系爭契約後，
    原告先後4次，共計僅返還被告29萬元之工程款，揆諸本件
    工程合約訂立迄今已近6年，原告猶未施作完成、且被告已
    另請他人施作完成多年等情，又系爭契約若未解除，原告不
    可能多年不催促被告給付工程餘款，甚且返還被告已給付工
    程款60萬元中之29萬元之理，足徵系爭契約已合意解除。被
    告鑑於原告應返還之工程款迄今已歷5年餘猶未還清，因而
    向原告催促還款，不意原告先主張其向泰國所定製瓦片之價
    金，應由被告負擔，繼而以被告藉故不履行定作人之義務，
    造成其巨額損害為由，催告被告應於其所寄郵局存證信函送
    達後十日内履行契約，逾期將對其提起損害賠償訴訟。為此
    ， 被告則於110年9月2日，依民法第259條、第1款之規定暨
    依民法第179條、第182條第2項之規定，以本件工程合約已
    溯及消滅，原告應即回復原狀，並將其尚未返還之31萬元工
    程款返還為由，而訴請原告應給付被告31萬元及自起訴狀繕
    本送達之翌日起至清償日止，按年息百分之五計算之利息，
    該事件經本院以110年度員建調字第4號返還工程款事件審理
    中，是原告提起本件訴訟即屬無據等語。
　並聲明：㈠原告之訴及假執行之聲請均駁回。㈡訴訟費用由原
    告負擔。㈢如受不利判決，被告願供擔保免於假執行。 
參、得心證之理由：
　原告主張兩造於104年5月31日簽訂系爭契約，約定由原告承
    攬坐落於彰化縣○○市○○路000巷000號土地之建物屋頂增高翻
    新、道路增高拓寬等工程，約定總價款951,000元正（不含5
    %發票營業稅額），詎被告簽訂系爭契約後藉故推拖不讓伊
    施工，並寄發存證信函為解除系爭契約之意思表示，然經伊
    拒絕，系爭契約自仍處於有效狀態。另被告於簽訂系爭契約
    後前後共給付原告60萬， 但後又向原告取回29萬元。事經
    多年，伊再於110年8月26日寄發存證信函催告被告履行契約
    ，惟經被告拒絕履約，是被告自應負債務不履行遲延之責，
    又雙方已簽約6年多，期間伊代付費用(包括瓦片存放倉庫租
    等支出)約725,000元，爰依民法第231條、第260條、第 216
    條規定，請求被告給付725,000元等語。被告則以兩造訂立
    系爭契約後，被告固自認曾分別於104年6月10日、104年12
    月24日各給付原告30萬元工程款，計共支付60萬元工程款予
    原告，惟辯稱原告承攬系爭工程後於105年1 、2月間前往施
    作後，表示其對建築、修繕房屋本屬外行，無法完成承攬之
    系爭工程，兩造遂合意解除系爭契約，約定由原告拆除並取
    回其所施作之工程材料，並將其已收受之工程款60萬元分期
    返還予被告，原告提起本件訴訟請求被告給付 上開款項，
    即屬無理等語。
　經查：
　㈠按當事人互相表示意思一致者，無論其為明示或默示，契約
    即為成立，民法第153條第1項亦有明定。本件原告主張與被
    告間簽立系爭契約，約定由原告承攬彰化縣○○市○○路000巷0
    00號土地之屋頂增高翻新、道路增高拓寬等工程，約定總價
    款951,000元正（不含5%發票營業稅額），等情，業據提出
    系爭契約影本為據(見本院卷第13頁至第20頁)，此為被告所
    不爭執，雖系爭契約並未載明施作地點，惟基於契約有效解
    釋原則，仍得認定兩造有默示坐落於彰化縣○○市○○路000巷0
    00號土地上之系爭建物施作系爭工程之合意，揆諸上開規定
    ，系爭契約已有效成立乙節，堪可認定。
　㈡再按承攬契約，在工作未完成前，依民法第511條規定，定作
    人固得隨時終止契約，但除有第494條、第502條第2項、第5
    03條所定情形或契約另有特別訂定外，初無再適用同法第25
    4條規定解除契約。蓋承攬人於此時多已耗費勞力、時間及
    費用，倘許定作人依一般債務遲延之法則解除契約，致其無
    法求償，對承攬人甚為不利，且非衡平之道。而關於可歸責
    於承攬人之事由，致工作不能於約定期限完成者，除以工作
    於特定期限完成或交付為契約之要素者外，依民法第502條
    第2項規定之反面解釋，定作人亦不得解除契約。所謂工作
    於特定期限完成或交付為要素者，係指工作於特定期限完成
    或交付為構成契約內容必要之要件，此與民法第255條規定
    之旨趣大致相同，必契約當事人間有嚴守履行期間之合意，
    並對此期間之重要（契約之目的所在）有所認識，始足當之
    。系爭契約既未約定施作期間，又非以特定期限完成或交付
    為要素，揆諸上開所述，被告自不得援用一般給付遲延之法
    則主張解除契約。
　㈢又按依民法第五百零七條規定，工作需定作人之行為始能完
    成者，定作人不為協力時，承攬人雖得定相當期限，催告定
    作人為協力行為，但除契約特別約定定作人對於承攬人負有
    必要協力之義務外，僅生承攬人得否依該條規定解除契約，
    並請求賠償因契約解除而生損害之問題，不能強制其履行，
    自不構成定作人給付遲延之責任（最高法院98年度台上字第
    1761號民事判決）。查：原告主張被告拒絕履行定作人之協
    力義務，並因此應負擔給付遲延責任云云，惟揆諸上開見解
    ，定作人即被告違反協力義務，仍不因此需負給付遲延責任
    ，僅原告因此得於解除承攬契約後再請求因解除契約所生之
    損害賠償，惟原告於本院審理中明確表示並未解除系爭契約
    ，則原告請求依給付遲延等相關規定請求損害賠償，即屬無
    據。況系爭契約並未約定施工期間(見本院卷第14頁)，原告
    提出之埔心太平郵局31號存證信函，雖有催告定作人履行契
    約之意思表示，卻僅限被告於10日內履行契約，衡酌修繕房
    屋影響定作人之居住，需較長之準備期間，原告限被告於10
    日內履行契約協力義務，亦不合於定相當期間催告履行契約
    之要求，從而原告主張，亦屬無憑，附此敘明。　
  綜上所述，原告以被告不履行系爭契約協力義務，致原告未
    能履行契約受有損害，依民法第231條、第260條、第216條
    請求被告應給付原告725,000元，及自起訴狀繕本送達之翌
    日起至清償日止，按年息百分之五計算之利息，為無理由，
    應予駁回。原告之訴既經駁回，其假執行之聲請即失所附麗
    ，應併予駁回。
肆、又本件事證已臻明確，兩造其餘攻擊防禦方法於判決結果不
    生影響，爰不一一論述，併此敘明。
伍、據上論結，本件原告之訴為無理由，依民事訴訟法第78條，
    判決如主文。　　
中　　華　　民　　國　　110 　年　　10　　月　　29　　日
                  民事第一庭    法　官　洪志賢
以上正本係照原本作成。
如對判決上訴，應於判決送達後20日內向本院提出上訴狀。如委
任律師提起上訴者，應一併繳納上訴審裁判費。
中　　華　　民　　國　　110 　年　　10　　月　　29　　日
                                書記官  林嘉賢